臺灣高雄地方法院刑事附帶民事訴訟判決
原　　　告　孫碧霞
被　　　告　石小喜
上列被告因詐欺案件（100 年度易字第848 號），經原告提起附
帶民事訴訟，請求損害賠償，本院判決如下：
    主  文
被告應給付原告新臺幣肆拾萬元，及自民國九十九年三月一日起
至清償日止，按年息百分之五計算之利息。
原告其餘之訴駁回。
本判決原告勝訴部分，得假執行。但被告如於假執行程序實施前
，以新臺幣肆拾萬元為原告預供擔保後，得免為假執行。
原告其餘假執行之聲請駁回。
    事實及理由
一、原告方面：原告訴之聲明及原因事實均如附件刑事附帶民事
    訴訟起訴狀所載。
二、被告方面：被告就曾向原告借款新臺幣（下同）55萬元之事
    並不爭執，惟否認有何詐欺情事。
三、經查：
  (一)如附件事實及理由欄一、(三)(四)(五)(六)行為部分：
  1.按附帶民事訴訟之判決，應以刑事訴訟判決所認定之事實為
    據，刑事訴訟法第500 條前段定有明文。本件被告先後意圖
    為自己不法之所有，基於詐欺之犯意，而於民國98年2 、
    3 月間，以電話向原告佯稱其夫梁天春之子梁東文在屏東擔
    任檢察官，念在被告照顧梁天春的情份上，告以其得以廉價
    取得有法拍屋之消息，要給其賺利益，惟因資金不夠，所以
    找原告合夥投資，各出一半，而因原告先前曾借其20萬元，
    所以再給其8 萬元即可等語。致原告不疑有他而陷於錯誤，
    交付8 萬元予被告。被告又於98年3 、4 月間，至原告家
    中，向原告佯以急需用錢，要再借24萬元，一樣算進投資法
    拍屋的錢等語，原告誤以為確有所謂法拍屋投資金額乙事，
    因而陷於錯誤，又再交付24萬元予被告。被告復於98年3
    、4 月間，在高雄市前鎮區勞工公園，向原告誆稱其偷領其
    夫梁天春的錢，怕被發現，要再借3 萬元，此借款也一併算
    進法拍屋的投資等語，致原告再度誤信其詞而陷於錯誤，交
    付3 萬元現款予被告。嗣原告之夫黃仁義因涉職棒簽賭案
    件，經臺灣板橋地方法院裁定羈押，被告知悉後，認有機可
    乘，遂於98年12月間某日，以電話向原告訛稱：因其夫之子
    梁東文為檢察官，可循管道幫妳處理黃仁義羈押之事，但要
    先送5 萬元給梁東文，若錢送去之後沒有退回來，就表示他
    願意幫忙等語。原告因救夫心切，復陷於錯誤，於翌日，至
    高雄市前鎮區勞工公園，交付5 萬元予被告，然被告收款後
    不久，即藉詞推諉無法處理黃仁義受羈押之事等事實，業經
    本院以100 年度易字第848 號刑事判決所認定，參諸前揭規
    定，本院應以上開刑事判決所認定之事實為據，堪認原告此
    部分之主張為真實。
  2.按因犯罪而受損害之人，於刑事訴訟程序得附帶提起民事訴
    訟，對於被告及依民法負賠償責任之人，請求回復其損害；
    又法院認為原告之訴為有理由者，應依其關於請求之聲明，
    為被告敗訴之判決，刑事訴訟法第487 條第1 項、第502 條
    第2 項分別定有明文。次按因故意或過失，不法侵害他人之
    權利者，負損害賠償責任。民法第184 條第1 項前段亦有明
    文。查原告因被告之詐欺取財犯罪行為，致合計受有40萬元
    之財產損害，業如前述，自得依上開規定，請求被告賠償其
    損害。從而，原告依據民法第184 條第1 項前段之規定，請
    求被告賠償40萬元，及自99年3 月1 日起至清償日止，按年
    息5 %計算之利息，為有理由，應予准許。
  (二)如附件事實及理由欄一、(一)(二)行為部分：
  1.按刑事訴訟諭知無罪，免訴或不受理之判決者，對於附帶民
    事訴訟部分應以判決駁回原告之訴，刑事訴訟法第503 條第
    1 項前段定有明文。
  2.本件被告被訴如附件事實及理由欄一、(一)(二)行為部分之刑事
    案件，因此部分無積極證據證明被告涉有詐欺犯行，業經本
    院以上開刑事判決諭知各該部分無罪在案，根據前開說明，
    原告以侵權行為為由，訴請被告就各該部分損害賠償，即無
    理由，應予駁回。
四、綜上所述，原告依侵權行為之法律關係，請求被告給付40萬
    元，及自99年3 月1 日起至清償日止，按年息5%計算之利息
    ，參諸前揭說明及民法第213 條第2 項之規定，為有理由，
    應予准許；逾此部分之請求，則無理由，應予駁回。
五、假執行部分：本判決所命被告給付原告之金額未逾50萬元，
    應依刑事訴訟法第491 條第10款規定準用民事訴訟法第389
    條第1 項第5 款之規定，依職權宣告假執行，原告就此所為
    假執行之聲請僅促使法院發動職權，本院無庸為准駁表示；
    另原告敗訴部分之假執行聲請，因失所附麗，應併予駁回。
    又被告雖未為免為假執行之聲請，惟本院仍併依刑事訴訟法
    第491 條第10款規定準用民事訴訟法第392 條第2 項規定，
    依職權酌定相當之擔保金額免為假執行。
據上論結，本件原告之訴為一部有理由，一部無理由，依刑事訴
訟法第502 條、第503 條第1 項前段、第491 條第10款，民事訴
訟法第389 條第1 項第5 款、第392 條第2 項，判決如主文。
中    華    民    國   100    年    11    月     8    日
                  刑事第十二庭  審判長法  官  黃建榮
                                      法  官  李貞瑩
                                      法  官  王榆富
以上正本證明與原本無異。
如不服本判決應於收受本判決後10日內向本院提出上訴書狀，並
應敘述具體理由，如未敘述上訴理由者，應於上訴期間屆滿後20
日內補提理由書狀於本院（均須按他造當事人之人數附繕本）「
切勿逕送上級法院」。
本判決非對於刑事訴訟之判決有上訴時不得上訴。
中    華    民    國   100    年    11    月     8    日
                                      書記官  莊正彬